臺灣高等法院交通事件裁定　　　　　 100年度交抗字第1542號
抗　告　人
即受處分人　楊明峰
上列抗告人因違反道路交通管理處罰條例案件，不服臺灣板橋地
方法院，中華民國100年7月29日所為裁定（100年度交聲字第203
1號），提起抗告，本院裁定如下：
    主  文
抗告駁回。
    理  由
一、原裁定意旨略以：本件異議人即受處分人楊明峰所有引擎號
    碼JYA2WEE05LA011762 號大型重型機車，於民國98年3月1日
    下午4 時30分，行經新北市○○區○○路、南山路口時，因
    與案外人魏大鈞所駕駛之車號5187-GU 號自用小客車發生碰
    撞，由新北市政府（改制前為臺北縣政府）警察局中和分局
    交通分隊員警獲報處理，嗣警查詢公路電子閘門系統發現並
    無異議人所有上揭機車當時所懸掛之號牌168-MAN 號車籍資
    料，因認有「未領用牌照行駛」之違規，而以新北市政府警
    察局北縣警交字第C00000000 號舉發違反道路交通管理事件
    通知單（下稱舉發通知單）逕行舉發，並向異議人戶籍址「
    新北市○○區○○路369巷156弄32號4樓」 為合法寄存送達
    ，而異議人未於應到案日期前至指定處所聽候裁決且繳納罰
    鍰或陳述意見，並逾越應到案期限60日以上，原處分機關乃
    於98年11月20日依道路交通管理處罰條例第12條第1項第1款
    及違反道路交通管理事件統一裁罰基準表等規定，裁處受處
    分人罰鍰9,000 元在案，該裁決書經送達異議人上揭戶籍址
    時，因未獲會晤異議人，且無受領文書之同居人、受雇人或
    應受送達處所接收郵件人員，乃於98年11月26日將該裁決書
    寄存送達在送達地之郵政機關中和中正路郵局招領，並依首
    揭行政程序法第74條之規定，製作送達通知書二份，一份黏
    貼於應受送達人住居所門首，一份置於該受送達處所信箱或
    其他適當位置，以為合法送達異議人等情，有卷附原處分機
    關送達證書一紙可查。又異議人之戶籍地址，自90年7 月16
    日起迄今，均為「新北市○○區○○路369巷156弄32號4 樓
    」，此有異議人個人基本資料查詢結果一紙附卷可稽，復有
    新北市政府警察局中和分局交通分隊A2類道路交通事故調查
    報告表及談話紀錄表所載經異議人簽名確認之住所（即相同
    於戶籍地）資料足按，且異議人亦未曾依「公路監理電腦系
    統車輛車籍及駕駛人駕籍增設通信地址欄位作業注意事項」
    之規定，向原處分機關或相關公路監理機關申請增設『通信
    地址』，此亦有原審100年7月25日向原處分機關查詢之電話
    紀錄一紙附卷可稽，足認異議人於本件事發當時別無留存其
    餘居所以供原處分機關作為送達本件裁決書之依據，原處分
    機關既已依異議人之戶籍地址，依法寄存送達裁決書，揆諸
    前揭規定及說明，上揭裁決書業於98年11月26日發生合法送
    達之效力當屬無訛，要不因異議人有無或其實際領取該送達
    文書之時間而影響。再原處分機關係位於新北市中和區，異
    議人戶籍址亦設於新北市中和區，依首開規定，即無須扣除
    在途期間，則其聲明異議期間應於裁決書寄存日即送達日98
    年11月26日之翌日起20日內即98年12月16日（星期三）屆滿
    ，惟異議人遲至100年6月10日始行提出，有卷內蓋用在聲明
    異議狀上之原處分機關收文章印記可憑，顯已逾法定之異議
    期間，其聲明異議不合法律上程式，且無從補正，異議人之
    聲明異議於法不合，應予駁回等語。
二、抗告意旨略以：抗告人因車禍被撞送進醫院，新北市政府員
    警不馬上開立罰鍰單，好讓抗告人得以聲請保險公司理賠，
    如今車子已賣掉，抗告人將找何人理賠。且抗告人發現本人
    並未於罰鍰單上簽字，員警答稱郵局寄存即算數，員警難道
    沒有疏失？為此提起抗告，請求降低罰鍰金額等語。
三、原審依據道路交通管理處罰條例第87條第1項、第89條， 道
    路交通案件處理辦法第12條、第18條，法院訴訟當事人在途
    期間標準第4條第1款第1 目，違反道路交通管理事件統一裁
    罰基準及處理細則第5條，行政程序法第72條第1項前段、第
    73條第1項、第3項、第74條第1項、第2項，刑事訴訟法第56
    條，本院97年法律座談會第42、43號提案研究結果、最高法
    院30年抗字第287號判例之規定，認抗告人即受處分人（ 下
    稱抗告人）楊明峰逾越法定聲明異議期間，其聲明異議不合
    法律上之程式，且無從補正，而予駁回異議，經核並無違誤
    。而一般汽機車保險所承保之項目多為第三人責任保險、車
    體損失保險及竊盜損失保險，對於汽機車使用人因違反道路
    交通管理處罰條例而遭受之罰鍰處分，保險公司理應無將此
    項目列入承保範圍，否則無異縱容汽機車駕駛人任意違規，
    徒增危害於其他道路使用人生命、財產之安全。是以抗告人
    指稱車子賣掉而無人可理賠此高額罰鍰，實屬無稽。其餘抗
    告意旨所指罰單以郵寄送達是否合法等情，均經原裁定詳細
    說明如前所述，抗告人請求降低罰鍰金額、指摘原裁定不當
    云云，核均無理由，應予駁回。
據上論斷，應依道路交通事件處理辦法第25條，刑事訴訟法第41
2 條，裁定如主文。
中    華    民    國   100    年    11    月    30    日
                  刑事第二十三庭審判長法  官  童有德
                                      法  官  林孟宜
                                      法  官  劉方慈
以上正本證明與原本無異。
不得再抗告。
                                      書記官  王泰元
中    華    民    國   100    年    12    月    2     日